【裁判字號】    92,交聲,1311
【裁判日期】    921103
【裁判案由】    違反道路交通管理處罰條例聲明異議
【裁判全文】
臺灣臺北地方法院交通事件裁定                  九十二年度交聲字第一三一一號
    異  議  人
    即受處分人  松葉交通有限公司
    代  表  人  丁雙全
右列受處分人因違反道路交通管理處罰條例案件，對於台北市交通事件裁決所九十二
年九月二十九日所為之處分（原處分：北市裁三字第裁二二—ＣＲＰ○六○二四三、
第裁二二—ＣＲＰ○六○七○二、第裁二二—ＣＲＰ○六○七二○、第裁二二—ＣＲ
Ｐ○六一○五七、第裁二二—ＣＲＰ○六一二六九、第裁二二—ＣＲＰ○六一五三四
、第裁二二—ＣＲＰ○六一七九六、第裁二二—ＣＲＰ○六二○九八、第裁二二—Ｃ
ＲＰ○六二四一一、第裁二二—ＣＲＰ○六二六一五、第裁二二—ＣＲＰ○六二八○
八、第裁二二—ＣＲＰ○六三○一六、第裁二二—ＣＲＰ○六三二八六、第裁二二—
ＣＲＰ○六三七一六、第裁二二—ＣＲＰ○六三八八七、第裁二二—ＣＲＰ○六四一
一○、第裁二二—ＣＲＰ○六四四二六、第裁二二—ＣＲＰ○六四四八六、第裁二二
—ＣＲＰ○六四八五八、第裁二二—ＣＲＰ○六五○五一、第裁二二—ＣＲＰ○六五
三八○、第裁二二—ＣＲＰ○六五五七四號），聲明異議，本院裁定如左：
    主  文
原處分均撤銷。
松葉交通有限公司不罰。
    理  由
一、按在道路收費停車處所停車，不依規定繳費者，處新台幣（下同）六百元以上一
    千二百元以下罰鍰，道路交通管理處罰條例第五十六條第一項第十一款定有明文
    。次按逕行舉發違反道路交通管理事件，經汽車所有人依通知單之應到案日期前
    到案，並告知違規駕駛人姓名、
    知違規駕駛人到案依法處理；逾應到案日期，處罰機關應依道路交通管理處罰條
    例第八十五條第三項規定處罰該汽車所有人，違反道路交通管理事件統一裁罰基
    準及處理細則第二十四條亦規定甚明。
二、本件原處分機關認異議人即受處分人松葉交通有限公司所有車號Ｈ五－三七○號
    營業小客車，於民國九十二年六月十七日至七月十六日，停放於台北縣永和市○
    ○路之公有收費停車格內，卻未於規定期限內繳費，原舉發機關即台北縣政府警
    察局交通隊認受處分人所有該部汽車，有違反道路交通管理處罰條例第五十六條
    第一項第十一款之規定而逕行掣單舉發，受處分人雖於應到案日期前向原處分機
    關提出申訴，然未告知違規駕駛人之年籍資料，原處分機關乃逕依道路交通管理
    處罰條例第五十六條第一項第十一款及八十五條第三款之規定，於九十二年九月
    二十九日以北市裁三字第裁二二—ＣＲＰ○六○二四三、第裁二二—ＣＲＰ○六
    ○七○二、第裁二二—ＣＲＰ○六○七二○、第裁二二—ＣＲＰ○六一○五七、
    第裁二二—ＣＲＰ○六一二六九、第裁二二—ＣＲＰ○六一五三四、第裁二二—
    ＣＲＰ○六一七九六、第裁二二—ＣＲＰ○六二○九八、第裁二二—ＣＲＰ○六
    二四一一、第裁二二—ＣＲＰ○六二六一五、第裁二二—ＣＲＰ○六二八○八、
    第裁二二—ＣＲＰ○六三○一六、第裁二二—ＣＲＰ○六三二八六、第裁二二—
    ＣＲＰ○六三七一六、第裁二二—ＣＲＰ○六三八八七、第裁二二—ＣＲＰ○六
    四一一○、第裁二二—ＣＲＰ○六四四二六、第裁二二—ＣＲＰ○六四四八六、
    第裁二二—ＣＲＰ○六四八五八、第裁二二—ＣＲＰ○六五○五一、第裁二二—
    ＣＲＰ○六五三八○、第裁二二—ＣＲＰ○六五五七四號等二十二件裁決書，各
    裁處受處分人罰鍰六百元，共計一萬三千二百元。
三、異議意旨略以：道路交通管理處罰條例第五十六條第一項第十依款之規定，係以
    汽車駕駛人為處罰對象，受處分人為法人，並無駕駛能力，何得為駕駛人而受裁
    罰？又受處分人與第三人林肇基間訂有「台北市計程車客運業駕駛人自備車輛參
    與經營契約書」，約定由林肇基提供車輛，受處分人則負責向主管機關辦理申請
    營業小客車牌照及行車執照，交付予林肇基營業使用，因此，該車真正所有人及
    駕駛人為林肇基；受處分人業於九十二年二月二十四日向本院台北簡易庭起訴，
    請求林肇基應返還車號Ｈ五－三七○號之汽車牌照及行車執照，並獲勝訴確定判
    決在案，足證受處分人僅為汽車牌照之所有人，並非汽車之所有權人，更非駕駛
    人等語。經查：我國動產之所有權非以登記為要件，易言之，非以登記名義而認
    定實質所有權之歸屬，而受處分人主張林肇基方為上開汽車所有人一節，業據提
    出台北市計程車客運業駕駛人自備車輛參與經營契約書、本院台北簡易庭九十一
    年度北簡字第二二九六八號宣示判決筆錄、民事判決確定證明書為證，且與社會
    上計程車靠行之實態相符，應堪信為真實，從而，受處分人即難謂係上開汽車之
    所有人，亦非駕駛人，依照前開說明，受處分人應非本件處罰之對象，原處分機
    關所為處分，自難認為允洽。
四、綜上所述，原處分機關既認定車號Ｈ五－三七○號營業小客車於上揭舉發時地，
    有違反道路交通管理處罰條例之情形，而以受處分人為車輛所有人加以處罰，未
    斟酌受處分人是否為實際所有人，似嫌率斷。從而，原處分機關之裁罰即難認為
    合法，應由本院將原處分機關之處分撤銷，諭知受處分人不罰，以資適法。
據上論斷，依道路交通案件處理辦法第二十條前段，裁定如主文。
中      華      民      國      九十二      年     十一     月    三    日
                                      臺灣臺北地方法院交通法庭
                                          法  官  陳婷玉
右正本證明與原本無異
如不服本裁定應於送達後五日內向本院提出抗告狀
                                          書記官  陳弘文
中      華      民      國      九十二      年     十一     月    三    日


司法院資訊處製作；財團法人民間司法改革基金會備份。
